ACORDAO-COMPLETO-2406716

ACÓRDÃO 6726/2020 ATA 20/2020 - SEGUNDA CÂMARA

VISTOS, relatados e discutidos estes autos da Tomada de Contas Especial instaurada pela Secretaria Especial da Cultura em desfavor da Associação Quarto Ato de Projetos Culturais e do Sr. Sergio de Alencar Saboya, em razão de omissão no dever de prestar contas dos recursos captados por força do Projeto Cultural Pronac 12-938, que teve por objeto a realização de concurso de dramaturgia, de abrangência nacional, pelo Centro Cultural Banco do Brasil - CCBB, no qual seriam selecionados 12 textos para leituras dramatizadas por estudantes de teatro.  
ACORDAM os Ministros do Tribunal de Contas da União, reunidos em Sessão da 2ª Câmara, ante as razões expostas pelo Relator, em: 
9.1. nos termos dos arts. 1º, inciso I, 16, inciso III, alínea a, 19, caput, e 23, inciso III, da Lei 8.443/1992, julgar irregulares as contas do Sr. Sergio de Alencar Saboya e da Associação Quarto Ato de Projetos Culturais, condenando-os, em solidariedade, ao pagamento das quantias abaixo discriminadas, com a fixação do prazo de 15 (quinze) dias, a contar da notificação, para comprovarem, perante o Tribunal (artigo 214, inciso III, alínea a do Regimento Interno) , o recolhimento da dívida aos cofres do Tesouro Nacional, atualizada monetariamente e acrescida dos juros de mora, calculados a partir das datas indicadas até a data do efetivo recolhimento, nos termos da legislação em vigor, abatendo-se, na oportunidade, os valores eventualmente já ressarcidos, nos termos do Enunciado 128 da Súmula de Jurisprudência do TCU: 
	Data 
	Valor (R$) 
	Natureza

	1º/4/2013
	62.000,00
	Débito

	10/4/2013
	70.000,00
	Débito

	7/6/2013
	93.000,00
	Débito

	2/12/2013
	108.500,00
	Débito

	17/1/2014
	50.000,00
	Débito

	17/1/2014
	80.000,00
	Débito

	27/2/2014
	65.000,00
	Débito

	10/6/2014
	46.500,00
	Débito

	5/8/2014
	45.000,00
	Débito

	29/9/2017
	79,41
	Crédito

	3/10/2017
	0,02
	Crédito

9.2. aplicar ao Sr. Sergio de Alencar Saboya e à Associação Quarto Ato de Projetos Culturais, de forma individual, a multa prevista nos arts. 19, caput, e 57 da Lei 8.443/1992, no valor de R$ 87.000,00 (oitenta e sete mil reais) , fixando-lhes o prazo de 15 (quinze) dias, a contar da notificação, para que comprovem, perante este Tribunal (art. 214, inciso III, alínea a, do RI/TCU) , o recolhimento da referida importância aos cofres do Tesouro Nacional, atualizada monetariamente desde a data do presente Acórdão até a do efetivo recolhimento, se for paga após o vencimento, na forma da legislação em vigor;
9.3. autorizar, caso requerido, nos termos do art. 26 da Lei 8.443/1992, c/c o art. 217 do Regimento Interno/TCU, o parcelamento da dívida em até 36 (trinta e seis) parcelas mensais e sucessivas, sobre as quais incidirão os correspondentes acréscimos legais (débito: atualização monetária e juros de mora; multa: atualização monetária) , esclarecendo aos responsáveis que a falta de pagamento de qualquer parcela importará no vencimento antecipado do saldo devedor, sem prejuízo das demais medidas legais;
 9.4. autorizar, desde logo, nos termos do art. 28, inciso II, da Lei 8.443/1992, a cobrança judicial das dívidas, caso não atendidas as notificações;
 9.5. encaminhar cópia deste Acórdão à Procuradoria da República no Estado do Rio de Janeiro, nos termos do § 7° do art. 209 do Regimento Interno do TCU, para a adoção das medidas que entender cabíveis, bem como à Secretaria Especial da Cultura, para ciência.

Tomada de Contas Especial instaurada pela Secretaria Especial da Cultura em razão de omissão no dever de prestar contas dos recursos captados por força do Projeto Cultural Pronac 12-938, que teve por objeto a realização de concurso de dramaturgia, de abrangência nacional, pelo Centro Cultural Banco do Brasil  CCBB, no qual seriam selecionados 12 textos para leituras dramatizadas por estudantes de teatro.

Segunda Câmara

Secretaria Especial da Cultura.

3. Responsáveis: Associação Quarto Ato de Projetos Culturais (08.188.482/0001-67) e Sergio de Alencar Saboya (XXX.260.447-XX).

13.1. Ministros presentes: Ana Arraes (Presidente), Aroldo Cedraz e Raimundo Carreiro.
13.2. Ministros-Substitutos presentes: Marcos Bemquerer Costa (Relator) e André Luís de Carvalho.

ACORDAO-COMPLETO-2479835

Acórdão 2409/2022 - Segunda Câmara

MARCOS BEMQUERER

Trata-se da Tomada de Contas Especial instaurada pela Secretaria Especial da Cultura em desfavor da Associação Quarto Ato de Projetos Culturais e do Sr. Sergio de Alencar Saboya em razão da omissão no dever de prestar contas dos recursos captados por força do Projeto Cultural Pronac 12-9389.
2. 	Mencionado ajuste teve por objeto a realização de "Concurso de dramaturgia, de abrangência nacional, realizado pelo [Centro Cultural Banco do Brasil - CCBB], no qual são selecionados 12 textos para a realização de leituras dramatizadas por estudantes de teatro. Dos 12 textos, os 3 melhores são premiados e o texto vencedor ganha uma montagem da peça com temporada no CCBB. Precedendo as inscrições, são realizadas oficinas de dramaturgia em diversos estados brasileiros, através de parceria firmada com o SESC. Nesta edição o concurso será realizado nos CCBBs RJ, SP, DF e BH."
3.	Transcrevo, a seguir, com os devidos ajustes de forma, a instrução da Secretaria de Controle Externo de Tomada de Contas Especial - Secex/TCE, por meio da qual o presente feito é analisado (peça 75) :
"HISTÓRICO
Em 16/11/2017, com fundamento na IN/TCU 71/2012, alterada pela IN/TCU 76/2016 e DN/TCU 155/2016, [a] (...) Secretaria Especial de Cultura autorizou a instauração da tomada de contas especial (peça 34) . O processo foi registrado no sistema e-TCE com o número 407/2018.
A Port. nº 128, de 13/03/2013, autorizou a captação do valor de apoio, totalizando R$ 2.148.460,00, no período de 14/03/2013 a 30/11/2014 (peça 12) , com prazo para execução dos recursos 10/04/2013 a 30/11/2014, recaindo o prazo para prestação de contas em 30/12/2014.
A empresa proponente captou recursos autorizados, no montante de R$ 620.000,00, conforme atestam os recibos (peças 14, 16, 18, 21, 23, 24, 27, 29 e 31) e/ou extratos bancários (peça 43) .
O fundamento para a instauração da Tomada de Contas Especial, conforme consignado na matriz de responsabilização elaborada pelo tomador de contas, foi a (...) omissão no dever de prestar contas. 
Os responsáveis arrolados na fase interna foram devidamente comunicados e, diante da ausência de justificativas suficientes para elidir a irregularidade e da não devolução dos recursos, instaurou-se a tomada de contas especial.
No relatório (peça 48) , o tomador de contas concluiu que o prejuízo importaria no valor original de R$ 619.920,57, imputando-se a responsabilidade à Associação Quarto Ato de Projetos Culturais, na condição de [contratada,] e [ao Sr.] Sergio de Alencar Saboya, Presidente, no período de 20/7/2012 a 20/7/2015, na condição de dirigente. 
Em 30/5/2019, a Controladoria-Geral da União emitiu o relatório de auditoria (peça 49) , em concordância com o relatório do tomador de contas. O certificado de auditoria e o parecer do dirigente do órgão de controle interno concluíram pela irregularidade das presentes contas (peças 50 e 51) .
Em 7/6/2019, o ministro responsável pela área atestou haver tomado conhecimento das conclusões contidas no relatório e certificado de auditoria, bem como do parecer conclusivo do dirigente do órgão de controle interno, manifestando-se pela irregularidade das contas, e determinou o encaminhamento do processo ao Tribunal de Contas da União (peça 52) .
Na instrução inicial (peça 55) , analisando-se os documentos nos autos, concluiu-se pela necessidade de realização de citação e audiência para as irregularidades abaixo: 
10.1. Irregularidade 1: não comprovação da boa e regular aplicação dos recursos federais repassados à ASSOCIAÇÃO QUARTO ATO DE PROJETOS CULTURAIS, em face da omissão no dever de prestar contas dos valores transferidos, no âmbito do projeto incentivado, no período de 10/4/2013 a 30/11/2014, cujo prazo encerrou-se em 30/12/2014.
10.1.1. Evidências da irregularidade: documentos técnicos presentes nas peças 37 e 33.
10.1.2. Normas infringidas: art. 37, caput, c/c o art. 70, parágrafo único, da Constituição da República Federativa do Brasil; art. 93, do Decreto-lei 200/1967; art. 66, do Decreto 93.872/1986 e IN-MinC 1/2013, arts. 10, inciso VI, 75, §1º, 78 e 90, parágrafo único.
10.2. Débitos relacionados aos responsáveis Associação Quarto Ato de Projetos Culturais (CNPJ: 08.188.482/0001-67) e Sergio de Alencar Saboya (CPF: XXX.260.447-XX) :
	Data de ocorrência
	Valor histórico (R$) 
	Identificador da parcela

	1/4/2013
	62.000,00
	D1

	29/9/2017
	79,41
	C1

	10/4/2013
	70.000,00
	D2

	3/10/2017
	0,02
	C2

	7/6/2013
	93.000,00
	D3

	2/12/2013
	108.500,00
	D4

	17/1/2014
	50.000,00
	D5

	17/1/2014
	80.000,00
	D6

	27/2/2014
	65.000,00
	D7

	10/6/2014
	46.500,00
	D8

	5/8/2014
	45.000,00
	D9

10.2.1. Cofre credor: Fundo Nacional de Cultura.
10.2.2. Responsável: Sergio de Alencar Saboya (CPF: XXX.260.447-XX) .
10.2.2.1. Conduta: nas parcelas D1 a D9 - não demonstrar a boa e regular aplicação dos recursos federais recebidos e geridos por meio do instrumento em questão, no período de 10/4/2013 a 30/11/2014, em face da omissão na prestação de contas, cujo prazo encerrou-se em 30/12/2014.
10.2.2.2. Nexo de causalidade: a conduta descrita impediu o estabelecimento do nexo causal entre as possíveis despesas efetuadas com os recursos recebidos, no âmbito do instrumento em questão, no período de 10/4/2013 a 30/11/2014.
10.2.2.3. Culpabilidade: não há excludentes de ilicitude, de culpabilidade e de punibilidade; é razoável supor que o responsável tinha consciência da ilicitude de sua conduta; era exigível conduta diversa da praticada, qual seja, desincumbir-se do seu dever por meio da apresentação da prestação de contas no prazo e forma devidos. 
10.2.3. Responsável: Associação Quarto Ato de Projetos Culturais (CNPJ: 08.188.482/0001-67) .
10.2.3.1. Conduta: nas parcelas D1 a D9 - não demonstrar a boa e regular aplicação dos recursos federais recebidos e geridos por meio do instrumento em questão, no período de 10/4/2013 a 30/11/2014, em face da omissão na prestação de contas, cujo prazo encerrou-se em 30/12/2014.
10.2.3.2. Nexo de causalidade: a conduta descrita impediu o estabelecimento do nexo causal entre as possíveis despesas efetuadas com os recursos recebidos, no âmbito do instrumento em questão, no período de 10/4/2013 a 30/11/2014.
10.2.3.3. Culpabilidade: não há excludentes de ilicitude, de culpabilidade e de punibilidade; é razoável supor que o administrador responsável pela pessoa jurídica tinha consciência da ilicitude de sua conduta; era exigível conduta diversa da praticada, qual seja, desincumbir-se do seu dever por meio da apresentação da prestação de contas no prazo e forma devidos. 
Encaminhamento: citação.
10.3. Irregularidade 2: não cumprimento do prazo originalmente estipulado para prestação de contas do projeto incentivado, cujo prazo encerrou-se em 30/12/2014.
10.3.1. Evidências da irregularidade: documentos técnicos presentes nas peças 39, 33, 40, 41 e 38.
10.3.2. Normas infringidas: art. 37, caput, c/c o art. 70, parágrafo único, da Constituição da República Federativa do Brasil; art. 93, do Decreto-lei 200/1967; art. 66, do Decreto 93.872/1986 e IN-MinC 1/2013, arts. 10, inciso VI, 75, §1º, 78 e 90, parágrafo único.
10.3.3. Responsável: Sergio de Alencar Saboya (CPF: XXX.260.447-XX) .
10.3.3.1. Conduta: descumprir o prazo originalmente estipulado para prestação de contas dos recursos federais recebidos à conta do instrumento em questão, o qual se encerrou em 30/12/2014.
10.3.3.2. Nexo de causalidade: a conduta descrita impediu o estabelecimento do nexo causal entre as possíveis despesas efetuadas com os recursos recebidos, no âmbito do instrumento em questão, no período de 10/4/2013 a 30/11/2014.
10.3.3.3. Culpabilidade: não há excludentes de ilicitude, de culpabilidade e de punibilidade; é razoável supor que o responsável tinha consciência da ilicitude de sua conduta; era exigível conduta diversa da praticada, qual seja, desincumbir-se do seu dever por meio da apresentação da prestação de contas no prazo e forma devidos. 
Encaminhamento: audiência.
Em cumprimento ao pronunciamento da unidade (peça 57) , foram efetuadas citação e audiência dos responsáveis, nos moldes adiante:
Associação Quarto Ato de Projetos Culturais - promovida a citação do responsável, conforme delineado adiante:
	Comunicação: Ofício 8943/2019 - Secex-TCE (peça 62) 
Data da Expedição: 15/10/2019
Data da Ciência: 18/10/2019 (peça 69) 
Nome Recebedor: Júlio Cesar
Observação: Ofício enviado para o endereço do responsável, conforme pesquisa de endereço no sistema da Receita Federal (peça 59) .
Fim do prazo para a defesa: 2/11/2019
	
	Comunicação: Ofício 8947/2019 - Secex-TCE (peça 63) 
Data da Expedição: 15/10/2019
Data da Ciência: 18/10/2019 (peça 66) 
Nome Recebedor: Pedro Adão
Observação: Ofício enviado para o endereço do responsável, conforme pesquisa de endereço nos sistemas corporativos do TCU (peça 61) .
Fim do prazo para a defesa: 2/11/2019
	
 Sergio de Alencar Saboya - promovida a citação e audiência do responsável, conforme delineado adiante:
	Comunicação: Ofício 8944/2019 - Secex-TCE (peça 64) 
Data da Expedição: 15/10/2019
Data da Ciência: 18/10/2019 (peça 68) 
Nome Recebedor: Júlio Cesar
Observação: Ofício enviado para o endereço do responsável, conforme pesquisa de endereço no sistema da Receita Federal (peça 58) .
Fim do prazo para a defesa: 2/11/2019
	
	Comunicação: Ofício 8946/2019 - Secex-TCE (peça 65) 
Data da Expedição: 15/10/2019
Data da Ciência: 17/10/2019 (peça 67) 
Nome Recebedor: Silvio R. Balatil
Observação: Ofício enviado para o endereço do responsável, conforme pesquisa de endereço nos sistemas corporativos do TCU (peça 60) .
Fim do prazo para a defesa: 1/11/2019
	
Conforme Despacho de Conclusão das Comunicações Processuais (peça 73) , informamos que as providências inerentes às comunicações processuais foram concluídas. 
Transcorrido o prazo regimental, os responsáveis Associação Quarto Ato de Projetos Culturais e Sergio de Alencar Saboya apresentaram defesa (peça 70) , que será analisada na seção Exame Técnico.
ANÁLISE DOS PRESSUPOSTOS DE PROCEDIBILIDADE DA IN/TCU 71/2012
Apreciação do Prejuízo ao Contraditório e Ampla Defesa
Verifica-se que não houve o transcurso de mais de dez anos desde o fato gerador sem que tenha havido a notificação dos responsáveis pela autoridade administrativa federal competente (art. 6º, inciso II, c/c art. 19 da IN/TCU 71/2012, modificada pela IN/TCU 76/2016) , uma vez que o fato gerador da irregularidade sancionada ocorreu em 31/12/2014, e os responsáveis foram notificados sobre as irregularidades pela autoridade administrativa competente conforme abaixo:
10.4.  Associação Quarto Ato de Projetos Culturais, através do Ofício 677/2017 (peça 40, p. 1-2) , com recebimento em 30/11/2017 (peça 41) .
10.5. Sergio de Alencar Saboya, através do Ofício 679/2017 (peça 40, p. 5-6) , com recebimento em 30/11/2017 (peça 41) .
Valor de Constituição da TCE 	
Verifica-se, ainda, que o valor atualizado do débito apurado (sem juros) em 1/1/2017 é de R$ 782.758,33, portanto superior ao limite mínimo de R$ 100.000,00, na forma estabelecida conforme os arts. 6º, inciso I, e 19 da IN/TCU 71/2012, modificada pela IN/TCU 76/2016. 
OUTROS PROCESSOS/DÉBITOS NOS SISTEMAS DO TCU COM OS MESMOS RESPONSÁVEIS
Informa-se que foi encontrado processo no Tribunal com os mesmos responsáveis:
	Responsável
	Processos

	Associação Quarto Ato de Projetos Culturais
	Processo 036.933/2018-0 (TCE, aberto) 

	Sergio de Alencar Saboya
	Processo 036.933/2018-0 (TCE, aberto) 

A tomada de contas especial está, assim, devidamente constituída e em condição de ser instruída.
EXAME TÉCNICO
Da defesa dos responsáveis Associação Quarto Ato de Projetos Culturais e Sergio de Alencar Saboya
Os responsáveis (...) apresentaram defesa conjunta (peça 70) , que passa a ser analisada em seguida:
Argumento 1 (peça 70, página 1-4) :
Alegam os responsáveis que houve o transcurso de mais de 5 (cinco) anos desde o prazo de recebimentos de recursos pela entidade convenente até a citação, recebida em 18/10/2019. Dessa forma, as questões trazidas estariam prescritas, para os fatos anteriores a outubro de 2014, devido ao contido nas normas de direito público (Leis 9.873/1999 e 9.874/1999) .
Como fundamento, citam o julgado do STF (Mandado de Segurança 32.201/DF) , cuja ementa é a seguinte:
'DIREITO ADMINISTRATIVO. MANDADO DE SEGURANÇA. MULTAS APLICADAS PELO TCU. PRESCRIÇÃO DA PRETENSÃO PUNITIVA. EXAME DE LEGALIDADE.
1. A prescrição da pretensão punitiva do TCU é regulada integralmente pela Lei n° 9.873/1999, seja em razão da interpretação correta e da aplicação direta desta lei, seja por analogia...'
Análise do argumento 1: 
No caso em apreço, o prazo para apresentação da prestação de contas se deu em 30/12/2014, momento a partir do qual se inicia a contagem do prazo prescricional para a irregularidade relativa à omissão do dever de prestar contas. Tendo o ato de ordenação da citação sido assinado em 9/8/2019 (peça 57) não se passaram sequer os cinco anos alegados pelos responsáveis. Portanto, não há que se falar em prescrição da pretensão punitiva, seja na hipótese da prescrição quinquenal, seja na decenal, tratada no Acórdão 1441/2016-TCU-Plenário. 
A questão relacionada à Prescrição Punitiva foi pacificada no TCU por meio do Acórdão 1441/2016-TCU-Plenário, relator Ministro Walton Alencar Rodrigues, que apreciou incidente de uniformização de jurisprudência destinado a dirimir dúvida acerca da subsunção da pretensão punitiva ao instituto da prescrição, restando assente que a prescrição é contada a partir da data de ocorrência da irregularidade sancionada, nos termos do art. 189 do Código Civil. Dessa forma, resta assente a regra geral de dez anos prevista no art. 205 da Lei 10.406/2002 (Código Civil) . Nesse sentido decidiu o Tribunal, conforme sugerido no seguinte trecho do sumário do Acórdão 10986/2016-TCU-Segunda Câmara, relator Ministro Marcos Bemquerer: '2. Nos termos do Acórdão 1441/2016-TCU-Plenário, deve ser observado, para fins da pretensão punitiva, o prazo geral de dez anos estipulado no art. 205 do Código Civil, cuja contagem se inicia na data de ocorrência da irregularidade sancionada e se interrompendo, uma única vez, na data do ato que ordenar a citação, nos termos dos arts. 189 e 202, inciso I, do mesmo diploma legal. 3. Afigura-se possível ao Tribunal exercer sua competência sancionatória, nos casos de transferências parceladas de recursos federais, cuja base de cálculo deve compreender apenas os débitos em relação aos quais a pretensão punitiva do TCU não está prescrita.
Da análise procedida acima, verifica-se que a preliminar de prescrição da pretensão punitiva não deve ser acatada, ante o pacificado posicionamento do Tribunal a respeito da matéria.
Argumento 2 (peça 70, página 4-5) :
Alegam os responsáveis não ser possível responsabilizar solidariamente a Associação Quarto Ato de Projetos Culturais uma vez que a desconsideração da personalidade jurídica da empresa somente é possível em decorrência de fraude, abuso de direito, excesso de poder ou infração da lei, perpetrados com a utilização da pessoa jurídica. Assim, requerem a exclusão da empresa do polo passivo da TCE.
Citam, ainda, o disposto no art. 265 do Código Civil, segundo o qual 'A solidariedade não se presume, resulta da lei ou da vontade das partes'.
Análise do argumento 2: 
 O Acórdão 2763/2011-TCU-Plenário firmou entendimento, posteriormente fixado [no Enunciado 286 da Súmula de Jurisprudência do TCU], no sentido de que, na hipótese em que a pessoa jurídica de direito privado seja convenente e beneficiária de transferências voluntárias de recursos públicos da União, tanto a entidade privada, como os seus dirigentes, atuam como gestores públicos e devem comprovar a regular aplicação dos recursos públicos. Esse entendimento foi estendido pelo Acórdão 2590/2013-TCU-Primeira Câmara às hipóteses de captação de recursos com amparo na Lei 8.313/1991 (Lei Rouanet) , uma vez que se trata de recursos públicos federais oriundos de renúncia fiscal prevista em lei. 
Dessa forma, verifica-se possível e necessário que a empresa figure como responsável solidária com o gestor, ante o que dispõe [o verbete acima mencionado], de forma que deve ser rejeitado o pedido de sua exclusão desta TCE.
Argumento 3 (peça 70, página 6-7) :
Justificam os responsáveis que as informações do projeto cultural foram perdidas, uma vez que se achavam arquivadas em Hard Disk (HD) , que foi corrompido, impedindo assim que prestassem contas.
Acrescentam que estão reunindo manualmente todos os dados do projeto, razão pela qual solicitaram prazo adicional para apresentação da prestação de contas até o final do ano de 2019.
Análise do argumento 3: 
A responsabilidade pela guarda da documentação relativa à execução do projeto cultural está definida no § 1º, do art. 30, da IN STN 1/1997, segundo o qual os documentos devem ser mantidos em arquivo em boa ordem, no próprio local em que forem contabilizados, à disposição dos órgãos de controle interno e externo, pelo prazo de 5 (cinco) anos, contados da aprovação da prestação ou tomada de contas, do gestor do órgão ou entidade concedente, relativa ao exercício da concessão.
De igual forma, prevê o § 3º, do art. 79, da IN MinC 1/2012, que 'o proponente deve manter os documentos fiscais originais e cópias de todos os cheques emitidos, frente e verso, de forma que os beneficiários possam ser identificados, pelo prazo mínimo de dez anos.'
Percebe-se que os responsáveis foram pouco diligentes em manter, como afirmam, toda a documentação do projeto em um único hard disk. Pode-se inferir que não tenham realizado backup de segurança, assumindo o risco pela guarda da documentação em um só dispositivo de armazenamento. Devem, portanto, responder pela perda das informações que os impedem de cumprir com o dever de prestar contas, previsto no parágrafo único, do art. 70, da Constituição Federal.
Vale registrar que não estão presentes no evento relacionado à perda dos documentos qualquer das hipóteses de caso fortuito ou de força maior.
Com relação ao pedido de prorrogação de prazo até o final do ano de 2019 para encaminhamento da prestação de contas, verifica-se que nada foi encaminhado ao Tribunal até o presente momento, assim como nada consta no sistema Salicnet sobre eventual entrega da prestação de contas, conforme pesquisa realizada em 11/3/2020 (peça 74) .
 Dessa forma, os responsáveis não apresentaram argumentos suficientes para elidir a irregularidade, permanecendo omissos quanto ao dever de prestar contas.
Não há elementos para que se possa efetivamente aferir e reconhecer a ocorrência de boa-fé na conduta dos responsáveis, podendo o Tribunal, desde logo, proferir o julgamento de mérito pela irregularidade das contas, conforme os termos dos §§ 2º e 6º do art. 202 do Regimento Interno do TCU, condenando-os ao débito apurado e aplicando-lhes a multa prevista no art. 57, da Lei 8.443/1992.
Prescrição da Pretensão Punitiva
Vale ressaltar que a pretensão punitiva do TCU, conforme Acórdão 1441/2016-TCU-Plenário, Relator: Benjamin Zymler, que uniformizou a jurisprudência acerca dessa questão, subordina-se ao prazo geral de prescrição indicado no art. 205 do Código Civil, que é de dez anos, contado da data de ocorrência da irregularidade sancionada, nos termos do art. 189 do Código Civil, sendo este prazo interrompido pelo ato que ordenar a citação, a audiência ou a oitiva dos responsáveis.
No caso em exame, não ocorreu a prescrição, uma vez que a irregularidade sancionada ocorreu em 30/12/2014, e o ato de ordenação da citação ocorreu em 9/8/2019 (peça 57) .
Cumulatividade de multas 
Quanto à possibilidade de aplicação cumulativa das multas dos arts. 57 e 58, inciso I, da Lei 8.443/1992, ainda que seja adequada a realização de citação e audiência do responsável, por força do disposto no art. 209, § 4º, do Regimento Interno do TCU, o Tribunal reconhece que existe relação de subordinação entre as condutas de 'não comprovação da aplicação dos recursos' e de 'omissão na prestação de contas', sendo a primeira consequência da segunda, o que enseja, na verificação das duas irregularidades, a aplicação da multa do art. 57, com o afastamento da multa do art. 58, inciso I, em atenção ao princípio da absorção (Acórdão 9579/2015-TCU-Segunda Câmara, Relator Ministro Vital do Rêgo; Acórdão 2469/2019-TCU-Primeira Câmara, Relator Ministro Augusto Sherman) .
Conforme leciona Cezar Bitencourt (Tratado de Direito Penal: parte geral - 8ª Edição - São Paulo: Saraiva, 2003. Pg. 565) , na absorção, ' (...) a pena do delito mais grave absorve a pena do delito menos grave, que deve ser desprezada'. No caso concreto, a 'omissão no dever de prestar contas', embora seja uma irregularidade autônoma, funciona como fase ou meio para a consecução da 'não comprovação da aplicação dos recursos', havendo clara relação de interdependência entre essas condutas. Dessa forma, recaindo as duas ocorrências num mesmo gestor, deve prevalecer a pena do delito mais grave, qual seja, a multa do art. 57, da Lei 8.443/1992.
Cumpre observar, ainda, que a conduta dos responsáveis, consistente nas irregularidades 'não comprovação da boa e regular aplicação dos recursos federais repassados em face da omissão no dever de prestar contas' e 'não cumprimento do prazo para apresentação de prestação de contas pelo gestor dos recursos', configura violação não só às regras legais, mas também aos princípios basilares da administração pública, eis que, em última análise, ocorre o comprometimento da necessária satisfação à sociedade sobre o efetivo emprego dos recursos públicos postos à disposição da municipalidade, por força do instrumento de repasse em questão. Nesses casos, em que fica evidente a falta de transparência e lisura, não há como afastar as suspeitas sempre presentes de que a totalidade dos recursos públicos federais, transferida ao município, tenha sido integralmente desviada, em prol de gestor ímprobo, ou de pessoas por ele determinadas, a revelar grave inobservância de dever de cuidado no trato com a coisa pública, isto é, ato praticado com culpa grave, pois, na espécie, a conduta do responsável se distancia daquela que seria esperada de um administrador público minimante diligente, num claro exemplo de erro grosseiro a que alude o art. 28 do Decreto-lei 4.657/1942 (Lei de Introdução às Normas do Direito Brasileiro) , incluído pela Lei 13.655/2018 (Acórdão 1689/2019-TCU-Plenário, Relator: Ministro AUGUSTO NARDES; Acórdão 2924/2018-TCU-Plenário, Relator: Ministro JOSÉ MUCIO MONTEIRO; Acórdão 2391/2018-TCU-Plenário, Relator: Ministro BENJAMIN ZYMLER) . 
CONCLUSÃO
Em face da análise promovida na seção 'Exame Técnico', propõe-se rejeitar as alegações de defesa da Associação Quarto Ato de Projetos Culturais e Sergio de Alencar Saboya, uma vez que não foram suficientes para sanar as irregularidades a eles atribuídas e nem afastar o débito apurado. Ademais, inexistem nos autos elementos que demonstrem a boa-fé dos responsáveis ou a ocorrência de outras excludentes de culpabilidade.
Vale ressaltar que a jurisprudência pacífica nesta Corte é no sentido da imprescritibilidade das ações de ressarcimento ao erário [Verbete TCU 282]. Dessa forma, identificado dano ao erário, devese instaurar e julgar o processo de tomada de contas especial para responsabilizar seus agentes causadores, respeitando o direito ao contraditório e à ampla defesa, independentemente de quando ocorreram os atos impugnados.
Verifica-se também que não houve a prescrição da pretensão punitiva, conforme análise já realizada.
Tendo em vista que não constam dos autos elementos que permitam reconhecer a boa-fé dos responsáveis, sugere-se que as suas contas sejam julgadas irregulares, nos termos do art. 202, § 6º, do Regimento Interno do TCU, com a imputação do débito atualizado monetariamente e acrescido de juros de mora, nos termos do art. 202, §1º do Regimento Interno do TCU, descontado o valor eventualmente recolhido, com a aplicação da multa prevista no art. 57 da Lei 8.443/1992.
Por fim, como não houve elementos que pudessem modificar o entendimento acerca das irregularidades em apuração, mantém-se a matriz de responsabilização presente na peça 54."
4.	Com base em tais considerações, a unidade especializada apresentou a seguinte proposta de mérito (peças 75, pp. 8/10, 76 e 77) :
"I) rejeitar as alegações de defesa apresentadas pela Associação Quarto Ato de Projetos Culturais e pelo Sr. Sergio de Alencar Saboya;  
II) julgar irregulares, nos termos dos arts. 1º, inciso I, 16, inciso III, alíneas 'a' e 'c', da Lei 8.443/1992, c/c os arts. 19 e 23, inciso III, da mesma Lei, e com arts. 1º, inciso I; 209, incisos I e III; 210 e 214, inciso III, do Regimento Interno, as contas da Associação Quarto Ato de Projetos Culturais e do Sr. Sergio de Alencar Saboya, condenando-os solidariamente ao pagamento das importâncias a seguir especificadas, atualizadas monetariamente e acrescidas dos juros de mora, calculadas a partir das datas discriminadas até a data da efetiva quitação do débito, fixando-lhes o prazo de quinze dias, para que comprovem, perante o Tribunal, o recolhimento das referidas quantias aos cofres do Fundo Nacional de Cultura, nos termos do art. 23, inciso III, alínea 'a', da citada lei, c/c o art. 214, inciso III, alínea 'a', do Regimento Interno do TCU:  
	Data de ocorrência
	Valor histórico (R$) 
	Tipo da parcela

	1º/4/2013
	62.000,00
	Débito

	29/9/2017
	79,41
	Crédito

	10/4/2013
	70.000,00
	Débito

	3/10/2017
	0,02
	Crédito

	7/6/2013
	93.000,00
	Débito

	2/12/2013
	108.500,00
	Débito

	17/1/2014
	50.000,00
	Débito

	17/1/2014
	80.000,00
	Débito

	27/2/2014
	65.000,00
	Débito

	10/6/2014
	46.500,00
	Débito

	5/8/2014
	45.000,00
	Débito

                          Valor atualizado do débito (com juros) em 11/3/2020: R$ 992.017,29
III) aplicar individualmente à Associação Quarto Ato de Projetos Culturais e ao Sr. Sergio de Alencar Saboya a multa prevista no art. 57 da Lei 8.443/1992 c/c o art. 267 do Regimento Interno do TCU, fixando-lhes o prazo de quinze dias, a contar da notificação, para que comprovem, perante o Tribunal (art. 214, III, alínea 'a', do Regimento Interno do TCU) , o recolhimento da dívida aos cofres do Tesouro Nacional, atualizada monetariamente desde a data do acórdão que vier a ser proferido por este Tribunal até a do efetivo recolhimento, se pagas após o vencimento, na forma da legislação em vigor;
IV) autorizar, desde logo, a cobrança judicial das dívidas, caso não atendidas as notificações, na forma do disposto no art. 28, inciso II, da Lei 8.443/1992;
V) autorizar também, desde logo, se requerido, com fundamento no art. 28, inciso I, da Lei 8.443, de 1992, c/c o art. 217, §§ 1º e 2º do Regimento Interno do TCU, o parcelamento da (s) dívida (s) em até 36 parcelas, incidindo, sobre cada parcela, corrigida monetariamente, os correspondentes acréscimos legais, fixando-lhe o prazo de quinze dias, a contar do recebimento da notificação, para comprovar, perante o Tribunal, o recolhimento da primeira parcela, e de trinta dias, a contar da parcela anterior, para comprovar os recolhimentos das demais parcelas, devendo incidir, sobre cada valor mensal, atualizado monetariamente, os juros de mora devidos, no caso do débito, na forma prevista na legislação em vigor, alertando os responsáveis de que a falta de comprovação do recolhimento de qualquer parcela importará o vencimento antecipado do saldo devedor, nos termos do § 2º do art. 217 do Regimento Interno deste Tribunal; 
VI) esclarecer ao responsável Sergio de Alencar Saboya que, caso se demonstre, por via recursal, a correta aplicação dos recursos, mas não se justifique a omissão da prestação de contas, o débito poderá ser afastado, mas permanecerá a irregularidade das contas, dando-se ensejo à aplicação da multa prevista no art. 58, inciso I, da Lei 8.443/1992;
VII) enviar cópia do Acórdão a ser prolatado, bem como do Relatório e do Voto que o fundamentarem à Procuradoria da República no Estado do Rio de Janeiro, nos termos do § 3º do art. 16 da Lei 8.443/1992, c/c o § 7º do art. 209 do Regimento Interno do TCU, para adoção das medidas cabíveis; e
VIII) enviar cópia do Acórdão que vier a ser proferido ao Secretaria Especial de Cultura e aos responsáveis, para ciência, informando que a presente deliberação, acompanhada do Relatório e do Voto que a fundamenta, está disponível para a consulta no endereço www.tcu.gov.br/acordaos, além de esclarecer que, caso requerido, o TCU poderá fornecer sem custos as correspondentes cópias, de forma impressa."
5.	O Parquet especializado, em parecer da lavra do Subprocurador-Geral Lucas Rocha Furtado, anuiu à proposta da Secex/TCE (peça 78) .
		É o Relatório.

Marcel Britz (OAB/RJ 106.946) e Cristiane Simo¿es (OAB/RJ 177.790).

Subprocurador-Geral Lucas Rocha Furtado.

TOMADA DE CONTAS ESPECIAL. CAPTAÇÃO DE RECURSOS COM BASE NA LEI ROUANET. OMISSÃO DO DEVER DE PRESTAR CONTAS. NÃO COMPROVAÇÃO DA BOA E REGULAR APLICAÇÃO DOS VALORES RECEBIDOS. ALEGAÇÕES DE DEFESA. REJEIÇÃO. NECESSIDADE DE MANTER EM BOA GUARDA OS DOCUMENTOS RELATIVOS AO PROJETO APOIADO PELO PRAZO DE DEZ ANOS DA APROVAÇÃO DA PRESTAÇÃO DE CONTAS. RESPONSABILIDADE SOLIDÁRIA DA PESSOA JURÍDICA QUE ENTABULA AJUSTE COM A UNIÃO FEDERAL. CONTAS IRREGULARES. DÉBITO. MULTA. 1) Julgam-se irregulares as contas e em débito o responsável, com aplicação de multa, em função da não comprovação da boa e regular aplicação de recursos federais recebidos no âmbito do Programa Nacional de Apoio à Cultura. 2) O ônus de comprovar a regularidade da integral aplicação dos recursos públicos ao objeto ajustado compete ao gestor, por meio de documentação idônea, que demonstre, de forma efetiva, os gastos efetuados e o nexo de causalidade entre as despesas realizadas e a verba federal recebida. 3) Nos termos da Instrução Normativa do então Ministério da Cultura 1/2012, que estabelece procedimentos para apresentação, recebimento, análise, aprovação, execução, acompanhamento e prestação de contas de propostas culturais, relativos ao mecanismo de Incentivos Fiscais do Programa Nacional de Apoio à Cultura - Pronac, em seu art. 79, compete ao proponente manter em boa guarda a documentação do ajuste pelo prazo de dez anos, contados da aprovação da prestação de contas. 4) Consoante o Enunciado 286 da Súmula de jurisprudência desta Casa de Contas, a pessoa jurídica de direito privado destinatária de transferências voluntárias de recursos federais feitas com vistas à consecução de uma finalidade pública responde solidariamente com seus administradores pelos danos causados ao erário na aplicação desses recursos.

TOMADA DE CONTAS ESPECIAL (TCE)

Secretaria de Controle Externo de Tomada de Contas Especial - Secex/TCE.

Em exame a Tomada de Contas Especial instaurada pela Secretaria Especial de Cultura em desfavor da Associação Quarto Ato de Projetos Culturais e do Sr. Sergio de Alencar Saboya em razão de omissão no dever de prestar contas dos recursos captados por força do Projeto Cultural Pronac 12-9389.
2. 	Referido ajuste teve por objeto a realização de Concurso de dramaturgia, de abrangência nacional, levado a efeito pelo Centro Cultural Banco do Brasil - CCBB, no qual são selecionados 12 textos para a realização de leituras dramatizadas por estudantes de teatro. Dos 12 textos, os 3 melhores são premiados e o texto vencedor ganha uma montagem da peça com temporada no CCBB. Precedendo as inscrições, são efetuadas oficinas de dramaturgia em diversos estados brasileiros, através de parceria firmada com o SESC. Nesta edição, o concurso ocorreria nos CCBBs RJ, SP, DF e BH.
3.	Por meio da Portaria 128, de 13/3/2013, da Secretaria de Fomento e Incentivo à Cultura, foi autorizada a captação do valor de apoio de R$ 2.148.460,00, no período de 14/03/2013 a 30/11/2014, com execução dos recursos prevista para o período de 10/04/2013 a 30/11/2014, e prazo para prestação de contas em 30/12/2014 (Peça 12, p. 2) .
4.	A Associação Quarto Ato de Projetos Culturais captou recursos autorizados no montante de R$ 620.000,00, conforme atestam os recibos constantes das peças 14, 16, 18, 21, 23, 24, 27, 29 e 31, bem como os extratos bancários da peça 43.
5.	Em função da omissão na prestação de contas, os responsáveis foram notificados a suprir a falha e, tendo em vista que não o fizeram, a Secretaria de Fomento e Incentivo à Cultura instaurou a presente Tomada de Contas Especial (peças 38/41 e 48) .
6.	No âmbito deste Tribunal, a Secretaria de Controle Externo de Tomada de Contas Especial - Secex/TCE instruiu os autos e, por meio de delegação de competência deste Relator, efetuou a citação solidária da Associação Quarto Ato de Projetos Culturais e do Sr. Sergio de Alencar Saboya pelo débito apurado, em função da não comprovação da regular aplicação dos recursos captados no âmbito do Projeto Cultural Pronac 12-9389, haja vista a ausência de prestação de contas da referida verba, bem como a audiência deste último responsável em face da omissão no dever de prestar contas do montante gerido (peças 55, pp. 6/8, 56, 57 e 62/69) .
7.	Encaminhadas as respectivas defesas, a unidade especializada, após analisá-las, em uníssono, e com endosso do MP/TCU, apresentou proposta de mérito que contempla, em síntese: a) julgar irregulares as contas da Associação Quarto Ato de Projetos Culturais e do Sr. Sergio de Alencar Saboya, imputando-lhes o débito apurado neste processo; b) aplicar-lhes a penalidade pecuniária insculpida no art. 57 da Lei 8.443/1992; e c) remeter cópia do Acórdão que sobrevier ao Ministério Público da União.
8.	Colho dos autos que os responsáveis, em suas alegações de defesa, aduziram sinteticamente que: i) não há amparo jurídico na pretensão de ressarcimento demandada em função do transcurso de mais de cinco anos (incidência da prescrição quinquenal) ; ii) a Associação Quarto Ato de Projetos Culturais não pode ser responsabilizada porque não houve a desconsideração de sua personalidade jurídica; e iii) não prestaram contas porque as informações do projeto cultural estavam gravadas em Hard Disk que fora corrompido.
9.	Requereram, por fim, que fosse concedido prazo até o termino do exercício de 2019 para apresentarem a prestação de contas do Projeto Cultural Pronac 12-9389.
10.	Acerca do primeiro argumento, teço os seguintes comentários.
11.	A jurisprudência deste Tribunal é pacífica no sentido de que as ações de ressarcimento ao erário são imprescritíveis. Tal entendimento encontra-se, inclusive, na Súmula de jurisprudência da Corte, mediante o Verbete 282 cujo teor é o que segue abaixo:
"As ações de ressarcimento movidas pelo Estado contra os agentes causadores de danos ao erário são imprescritíveis." 
12.	No que tange à aplicação de sanções, esta Casa de Contas, mediante o Incidente de Uniformização de Jurisprudência apreciado pelo Acórdão 1441/2016-TCU-Plenário (relator Ministro Benjamin Zymler; redator, Ministro Walton Alencar Rodrigues) , adotou o prazo geral de prescrição indicado no art. 205 do Código Civil. 
13.	Não desconheço a recente decisão do Supremo Tribunal Federal - STF, prolatada no âmbito do Recurso Extraordinário - RE 636886/AL, por meio da qual foi fixado o seguinte enunciado para o Tema 899: "É prescritível a pretensão de ressarcimento ao erário fundada em decisão de Tribunal de Contas". 
14.	Consoante destacado pelo Ministro Benjamin Zymler no Voto condutor do Acórdão 5236/2020-TCU-Primeira Câmara, ainda há diversas dúvidas sobre a matéria, pois é possível a conclusão de que a decisão não tratou da prescrição do processo de controle externo levado a cabo perante o Tribunal de Contas da União, mas, sim, da prescrição intercorrente ocorrida durante a fase de execução do acórdão condenatório do Tribunal.
15.	Prosseguiu Sua Excelência asseverando que a decisão do STF versou sobre Recurso Extraordinário interposto pela União contra acórdão do Tribunal Regional Federal da 5ª Região que negou provimento a embargos de declaração opostos contra acórdão de sua lavra, assim ementado:
"EMENTA: TRIBUTÁRIO. PROCESSUAL CIVIL. EXECUÇÃO FISCAL. PROCESSO PARALISADO POR MAIS DE CINCO ANOS. PRESCRIÇÃO INTERCORRENTE. OCORRÊNCIA. 1. Para fins práticos, deve-se observar quando a Fazenda Pública foi intimada a providenciar o andamento do feito. Passados cinco anos sem diligências concretas, ocorre a prescrição intercorrente. Caso haja suspensão na forma do art. 40, da Lei n. 6.830/80, ocorre a extinção se o feito permanecer paralisado por mais de seis anos. 2. Na hipótese dos autos, houve o arquivamento sem baixa do processo em 12.08.1999 e até a data da sentença extintiva do feito em 05.06.2006, a Fazenda Nacional não apresentou nenhuma medida concreta quanto à localização do devedor ou de seus bens. Revela-se, portanto, inequívoca a ocorrência da prescrição intercorrente."
16.	Aduziu que, naquela situação, a Fazenda Pública havia deixado a ação paralisada por mais de seis anos, o que ensejou a declaração de prescrição intercorrente no aludido caso concreto. Como se vê da leitura da ementa, a questão controversa em discussão naquela deliberação era unicamente a prescrição intercorrente ocorrida durante a fase de execução do acórdão condenatório do Tribunal.
17. 	Desse modo, Sua Excelência ponderou que, com base nessa possível interpretação, a matéria decidida no mencionado feito não teria nenhuma repercussão de ordem prática e jurídica nos processos que correm perante o TCU, dado que o título executivo extrajudicial ainda não se formou. 
18.	Concluiu reportando que, ainda que se interprete que a decisão do STF seja também aplicável à tramitação do processo de controle externo no âmbito do TCU, outras questões fundamentais para que este Tribunal estabeleça novo tratamento acerca da prescrição do débito restariam pendentes de esclarecimento, em particular aquelas atinentes ao dies a quo (data de ocorrência do fato irregular ou data do seu conhecimento pelo TCU) e as hipóteses de interrupção da prescrição.
19. 	Nesse sentido, acolho o posicionamento manifestado por esta Casa de Contas no Acórdão 5236/2020-TCU-Primeira Câmara e aplico ao caso em exame a jurisprudência do TCU então existente, que se fundamenta no art. 37, § 5º, da Constituição Federal, no que tange ao ressarcimento do prejuízo, e no art. 205 da Lei 10.406/2002 (Código Civil) , no que se refere à pretensão punitiva.
20.	Reforço que o entendimento acima também foi corroborado por meio dos Acórdãos 6.350/2020 e 5.681/2020, ambos da Segunda Câmara e de relatoria, respectivamente, dos Ministros Aroldo Cedraz e Augusto Nardes.
21.	Sobre a responsabilização da Associação Quarto Ato de Projetos Culturais, não procede a tese de que a sua condenação dependeria da desconsideração de sua personalidade jurídica.
22.	Consoante tem decidido este Tribunal, no caso de a pessoa jurídica de direito privado ser a convenente e beneficiária de transferências voluntárias de recursos públicos da União, tanto a entidade privada, como os seus dirigentes, atuam como gestores e devem comprovar a regular aplicação dos recursos federais. 
23.	De igual modo, o entendimento supra encontra-se na Súmula de jurisprudência desta Casa de Contas:
Enunciado TCU 286
"A pessoa jurídica de direito privado destinatária de transferências voluntárias de recursos federais feitas com vistas à consecução de uma finalidade pública responde solidariamente com seus administradores pelos danos causados ao erário na aplicação desses recursos."
24.	Prosseguindo, relativamente à suposta perda de informações em função de dano em dispositivo de armazenamento de informações (Hard Disk)  - que teria impedido a entidade de prestar contas - cabem os seguintes comentários.
25.	Consoante consta dos autos, a captação para o projeto em foco vigeu de 14/3/2013 a 31/11/2014 e o prazo final para a apresentação da prestação de contas era o dia 30/12/2014.
26.	Nos termos da Instrução Normativa do então Ministério da Cultura 1/2012, que estabelece procedimentos para apresentação, recebimento, análise, aprovação, execução, acompanhamento e prestação de contas de propostas culturais, relativos ao mecanismo de Incentivos Fiscais do Programa Nacional de Apoio à Cultura - Pronac, em seu art. 79, compete ao proponente manter em boa guarda a documentação do ajuste pelo prazo de dez anos, contados da aprovação da prestação de contas:
"Art. 79. Cabe ao proponente emitir comprovantes em favor dos doadores ou patrocinadores, bem como manter o controle documental das receitas e despesas do projeto pelo prazo de dez anos, contados da aprovação da prestação de contas, à disposição do MinC e dos órgãos de controle e fiscalização, caso seja instado a apresentá-las, conforme previsto no art. 25 da Instrução Normativa SRF nº 258, de 17 de dezembro de 2002."
27.	É dizer, já em 30/12/2014, ou seja, pouco mais de um ano depois do início da captação, a entidade deveria ter prestado contas, com toda a documentação inerente a tal mister e não o fez, tornando-se omissa. 
28.	Se decidiu arquivar os documentos em um único HD, sem efetuar backup digital ou, ainda, em meio físico, agiu por sua conta e risco, expondo-se à possibilidade aventada de defeito no dispositivo. De qualquer sorte, o acontecimento não retira a responsabilidade dos agentes no evento danoso.
29.	Por fim, quanto ao pedido de apresentação da prestação de contas ao final do exercício de 2019, consoante apontado pela Secex/TCE, em consulta a sistema informatizado sobre a eventual entrega da prestação de contas (Salicnet) , realizada em 11/3/2020, não constava até aquela data o adimplemento da referida obrigação (peça 74) .
30.	Como tenho ressaltado, a omissão no dever de prestar contas de recursos federais recebidos por meio de convênios ou instrumentos congêneres - como é o caso em apreciação (captação no âmbito da Lei Rouanet) -, impede a comprovação da regular aplicação daquela verba, situação que configura presunção juris tantum da existência de débito. 
31.	Para além do acima descrito, a não apresentação da prestação de contas de verba federal encerra ofensa ao princípio da transparência, conforme destacado no enunciado abaixo, colhido na ferramenta Jurisprudência Selecionada:
Acórdão 2256/2017-TCU-Primeira Câmara (relator Ministro Walton Alencar Rodrigues) 
"A omissão no dever de prestar contas significa não somente descumprimento da Constituição e da legislação em vigor, mas também violação da transparência na prática dos atos de gestão, ausência de comprovação da lisura no trato com a coisa pública e presunção de que a totalidade dos recursos públicos federais transferidos ao convenente tenha sido integralmente desviada." 
32.	Como é cediço, a obrigação de comprovar a boa e regular aplicação dos recursos federais recebidos cabe ao gestor, nos termos da vasta jurisprudência desta Corte. Desse modo, se o Sr. Sergio de Alencar Saboya e a Associação Quarto Ato de Projetos Culturais não lograram êxito em apresentar ao então Ministério da Cultura e/ou a este Tribunal documentação idônea que demonstrasse, de forma cabal, a correta destinação da verba repassada, cabe o julgamento pela irregularidade de suas contas, com a imputação do débito ora apurado
33.	Cabível, ainda, diante da gravidade da conduta omissiva dos responsáveis, encerrando alta reprovabilidade, aplicar-se-lhes a penalidade pecuniária insculpida no art. 57 da Lei 8.443/1992.    
34.	Cumpre asseverar que não há óbices ao sancionamento acima mencionado, no que tange à prescrição da pretensão punitiva, conforme aduzido pela unidade especializada no item 46 da instrução transcrita no Relatório precedente.
35.	Oportuno, por fim, nos termos do § 7° do art. 209 do Regimento Interno/TCU, encaminhar cópia do Acórdão que sobrevier à Procuradoria da República no Estado do Rio de Janeiro, para a adoção das medidas de sua alçada, bem como à Secretaria Especial da Cultura, para ciência.  
	Ante o exposto, manifesto-me por que seja adotado o Acórdão que ora submeto a este Colegiado. 
	
T.C.U., Sala das Sessões, em 23 de junho de 2020.
MARCOS BEMQUERER COSTA
Relator